【裁判字號】    89,重上更(三),75
【裁判日期】    890807
【裁判案由】    違反毒品危害防制條例
【裁判全文】
臺灣高等法院花蓮分院刑事判決                八十九年度重上更(三)字第七五號
    上  訴  人  臺灣台東地方法院檢察署檢察官
    被      告  丙○○
    指定辯護人  乙○○
右上訴人因被告違反麻醉藥品管理條例案件，不服臺灣台東地方法院八十四年度訴字
第五四號中華民國八十四年八月三十日第一審判決( 起訴案號：臺灣台東地方法院檢
察署八十三年度偵字第二一八九、二一九九號 )，經判決後由最高法院第三次發回更
審，本院判決如左：
    主  文
上訴駁回。
    理  由
一、公訴意旨略以：被告丙○○於民國 (下同 )八十三年十月初，在台東市○○路○
    段三三九號居處，無償贈與少量安非他命供甲○○施用一次，繼於同月十二日下
    午四時許，在台東市○○路○段二三八巷十一號住處，以新台幣（下同）五千元
    之代價，販賣安非他命一小包予甲○○，因認被告涉犯藥事法第八十三條第一項
    轉讓禁藥罪及麻醉藥品管理條例第十三條之一第二項第一款之非法販賣化學合成
    麻醉藥品罪嫌等情。
二、查本件警方移送被告丙○○前，並未對被告為任何訊問或查證，而檢察官亦未傳
    訊被告，故無警訊及偵查筆錄附卷。訊據被告丙○○，於原審及本院更審前歷審
    審理中，始終堅決否認有轉讓或非法販賣安非他命予甲○○之事實，並辯稱，伊
    與甲○○認識不久，可能是甲○○懷疑伊向警方檢舉渠吸食安非他命才誣陷伊等
    語。於本院此次更審中，尤辯稱：「我只見過甲○○二、三次面，係王文章帶其
    至台東市○○路豐田國小附近居處找我聊天，地址我忘了，我未販賣安非他命予
    邱女」、「沒有（指未於八十三年十月十二日下午四時許，在台東市○○路○段
    二三八巷十一號住處與甲○○共吸安非他命後，再以五千元作價販賣安非他命予
    邱女），我退伍之後即未住中華路之家」、「有的（指八十三年十月十二日下午
    載甲○○至東之鄉飯店），我係回來叫材料，欲載材料行之人至成功下料，路過
    漢陽路，遇到甲○○，其因機車爆胎，在路邊向我招手，請我送其至東之鄉飯店
    附近」、「沒有（指前後二次販售安非他命予甲○○），與之認識才十餘天，係
    因我朋友王文章帶其至我居處聊天才見過二、三次面」及「甲○○以為係我報警
    抓她的，我事後問其為何如此做，其才道出」等語。
三、按檢察官認被告涉犯前揭罪嫌，無非係以共同被告甲○○之指訴及警方在甲○○
    身上查獲安非他命三小包（僅將其中一小包送驗）以及甲○○尿液送驗結果有安
    非他命反應為其論據。惟按共同被告所為不利於己之供述，固得採為其他共同被
    告犯罪之證據，惟此不利之供述，依刑事訴訟法第一百五十六條第二項之規定，
    仍應調查其他必要之證據，以察其是否與事實相符，自難專憑此項供述，為其他
    共同被告犯罪事實之認定。又認定不利於被告之事實，須依積極證據，苟積極證
    據不足為不利於被告事實之認定，即應為有利於被告之認定，更不必有何有利之
    證據。而犯麻醉藥品管理條例第十三條之一第二項各款之罪，供出麻醉藥品來源
    因而破獲者，得減輕其刑，該條例第十三條之三定有明文，則吸用或販賣麻醉藥
    品之人如供出該等藥品之來源因而獲者，既得獲邀減輕其刑之寬典，為擔保其所
    為不利於己及該等藥品提供人之陳述的真實性，自應有足以令人確信其陳述為真
    實之補強證據，始能資為論罪之依據。而所謂補強證據，則指該項陳述本身之外
    ，其他足以與之相互利用，本於推理作用，在客觀上足以使人對之產生確信之心
    證者，始足當之。
四、查本件同案被告甲○○經警採尿送驗結果固呈有安非他命（陽性）反應，有檢驗
    通知書為證，惟查該項檢驗結果固足證明甲○○有吸用安非他命之事實，尚乏足
    以證明被告丙○○確有轉讓或販賣安非他命予甲○○之推理關連性。本院此次更
    審，傳訊甲○○據陳：與丙○○不熟，與丙○○無交情，亦無任何仇隙，對於與
    丙○○認識經過因事隔已久，已記不得了，好像是王文章帶伊去丙○○住處才認
    識，當時丙○○好像住在豐田那裡，被警查獲時上衣口袋有一小包安非他命，下
    體有二小包，上該安非他命係在電動遊藝場由不知姓名之人買得，賣安非他命予
    伊之人，伊現在記不起來，上衣口袋之安非他命不是伊所有，因當日伊去東之鄉
    飯店把外套丟在那裡，有一女子打電話給伊，叫伊將之服取回，結果一到東之鄉
    飯店，警察就過來，叫伊自己摸口袋，始知有一包安非他命，警方查獲後，問伊
    向何人購買，伊答不出來，警方拿丙○○口卡要伊指認等語。並對於本院「有無
    以為丙○○報警抓你而挾怨報復」之訊問，答以「好像有向丙○○說過此事」等
    語。
五、次查甲○○於八十三年十月十三日第一次警訊時供稱：「在我上衣口袋查獲一小
    袋安非他命重０．七公克，帶回派出所女警搜身查獲安非他命二小袋重 (含袋)
    二．三公克，三小袋共重三．０公克（含袋），是我本人所有無訛，我是向一位
    叫丙○○所購得．．．一小包販賣給我五千元」，同日第二次警訊時供稱：「（
    我向丙○○購買安非他命）約二次左右，第一次是他請我吸食，約在一星期前。
    第二次購買是於八十三年十月十二日十六時許，在丙○○住處購得，每小包五千
    元，數量多重我不知道」 (見信警刑字第一三五二九號刑案偵查卷第一頁背面、
    第三頁背面)，同日當檢察官偵查時訊以：「中興 (派出)所所言實在﹖」答稱：
    「實在，五千元是搜到的那些都是，不是一小包」，再訊以：「他送你幾次﹖」
    答稱：「二次，我認識他才一星期，就是在這星期內送我二次」 (見八十三年偵
    字第二一八九號卷第六頁背面)，於原審則供稱：「二次都是他 (指被告)送我的
    ，不是賣的」（見第一審卷第十六頁背面）等語。嗣於本院八十四年度上訴字第
    三四八號案審理時，經以證人身分予以訊問，具結後又供稱，八十三年十月十二
    日伊雖曾至被告住處，但被告並沒拿安非他命給伊，伊亦未曾拿五千元向被告購
    買安非他命（見上卷第二十七頁倒數第二行至同頁背面第一行）等語。嗣於本院
    八十七年上更(二)第五號案更審時，傳其結證陳稱：八十三年十月十二日持有之
    三包安非他命在歡樂世界（台東市東海岸保齡球館）向一位女孩子拿的，叫小玉
    ，她會打呼叫器與伊連絡，當天伊整天都在歡樂世界急著要找藥，所以記的很清
    楚，認識丙○○才幾天，未曾向丙○○買過安非他命，只共同吸過一次。之所以
    在警訊供陳向丙○○買安非他命，乃因伊當時有恨，才會說丙○○賣予伊的，因
    丙○○知道伊與丙○○之朋友交往且是男女朋友，而丙○○還對伊存非分之想等
    語（見上該卷第五四頁）。況甲○○於本院此次更審中，經提示本院前揭上更 (
    二 )第五號第五四頁陳證後，陳稱：「我真不知道為何會那樣說，可能係因吸藥
    之關係吧」等語。又邱女被警查獲藏置於下體之二包安非他命，經查並未扣案（
    最高法院發回意旨指示是否應行送鑑，併此敘明），綜合上開甲○○片面之供述
    ，未曾有一次之供述相符者，其陳述顯有瑕疵可指，揆諸前揭說明，自不能以其
    片面陳述，遽採為被告論罪科刑之依據自明。
六、證人王文章於本院上更(一)第七十號案審理中證稱：認識甲○○，未曾與甲○○
    及丙○○一起吸過安非他命，亦未曾見過丙○○與甲○○一起吸用安非他命，但
    知
    道甲○○因持有安非他命被查獲等語（見該卷第二一頁背面），核與被告丙○○
    所述相符。證人林美華於本院更(二)第五號案審理中證稱：伊於警訊時供稱向阿
    成買安非他命，僅知道該人綽號為阿成，不知真名，太久了，伊記不清楚等語（
    見該卷第六二頁），不足為不利於被告之證據。另證人陳家明（即查獲甲○○持
    有安非他命警員）於本院上更(二)第五號案審理中證稱：是一個男的打電話來報
    案，我問他姓名，他就掛電話，不知他姓名，我當時問他，他說在東之鄉飯店有
    個女生甲○○涉嫌吸安及販賣安非他命等語，核與甲○○所述有人報案，伊以為
    丙○○所為，故於警訊時，指認丙○○口卡，稱所持有安非他命購自丙○○等語
    有相關連，惟此種關連性不僅不得資為被告不利之證據，反為被告所為「可能是
    甲○○懷疑伊向警方檢舉渠吸食安非他命才誣陷伊」之有利根據。此外，復乏補
    強證據證明被告確有如前揭公訴意旨所訴之非法販賣或轉讓安非他命之犯行，揆
    諸前揭說明，自屬不能證明被告有此部分犯罪。原審就此部分因予諭知被告無罪
    之判決，經核即無違誤，檢察官上訴意旨指摘此部分之原判決不當，為無理由，
    應予駁回。另公訴意旨所指被告於八十三年十月初，在台東市○○路○段三三九
    號居處，轉讓安非他命予甲○○部分，既未經原審判決（主文並無此項記載），
    本院自不得併予審判，要僅屬於原審應否就此部分另行補判之問題，附此明。
據上論斷，應依刑事訴訟法第三百六十八條，判決如主文。
本案經檢察官崔紀鎮到庭執行職務。
中      華      民      國    八    十    九    年    八    月    七    日
                                   審判長法官   謝  志  揚
                                         法官   蔡  俊  有
                                         法官   闕  銘  富
右正本證明與原本無異。
如不服本判決，應於判決送達後十日內向本院提出上訴狀。其未述理由者，並應於
提起上訴狀後十日內向本院提出理由狀（須附繕本）。
                                       書記官   邱  廣  譽
中      華      民      國    八    十    九    年    八    月    七    日


司法院資訊處製作；財團法人民間司法改革基金會備份。
